【裁判字號】    91,訴,658
【裁判日期】    920620
【裁判案由】    分割共有物
【裁判全文】
臺灣屏東地方法院民事判決    九十一年度訴字第六五八號
    原      告  午○○
    訴訟代理人  楊水柱律師
    被      告  庚○○
                乙○○
                寅○○
                丑○○
                卯○○
                癸○○
    兼
    訴訟代理人  己○○
    被      告  辛○○
                子○○
                丁○○
                壬○○
                丙○○
                巳○○
                辰○○
                戊○○
    法定代理人  甲○○
右當事人間請求分割共有物事件，本院判決如左：
    主      文
被告丙○○、巳○○、辰○○及戊○○應就被繼承人邱煥信所遺坐落屏東縣長治鄉○○段一八三地號、地目建、面積二千二百三十五點四四平方公尺土地所有權應有部分
一十八分之一辦理繼承登記。
兩造共有坐前項土地，依下列方法分割：如附圖所示編號（甲）部分面積三百七十二
點五七平方公尺分歸被告庚○○所有；編號（乙）部分面積三百七十二點五七平方公
尺分歸被告乙○○所有；編號（丙）部分面積七百四十五點一六平方公尺分歸被告癸○○、己○○、寅○○、丑○○及卯○○，按其應有部分被告癸○○、己○○、寅○○各一八分之四，及被告丑○○、卯○○各一八分之三保持共有；編號（丁）部分面
積六百二十點九五平方公尺分歸被告辛○○、子○○、丁○○、壬○○、丙○○、巳
○○、辰○○、戊○○，按其應有部分被告丙○○、巳○○、辰○○、戊○○公同共
有五分之一，及被告辛○○、子○○、丁○○、壬○○各五分之一保持共有；編號（
戊）部分面積一百二十四點一九平方公尺分歸原告午○○所有。
訴訟費用由原告午○○負擔一八分之一，被告庚○○及乙○○各負擔六分之一，被告
癸○○、己○○、寅○○各負擔二七分之二，被告丑○○、卯○○、辛○○、子○○
、丁○○、壬○○各負擔一八分之一，餘由被告丙○○、巳○○、辰○○、戊○○連
帶負擔。
     事      實
甲、原告方面：
一、聲明：如主文所示。
二、陳述：
    坐落屏東縣長治鄉○○段一八三地號、地目建、面積二千二百三十五點四四平方
    公尺土為兩造所共有，兩造所有權應有部分為原告午○○一八分之一，被告庚○○及乙○○各六分之一，被告癸○○、己○○、寅○○各二七分之二，被告丑○○、卯○○、辛○○、子○○、丁○○、壬○○，及被告丙○○、巳○○、辰○○、戊○○之被繼承人邱煥信各一八分之一。因兩造無法就系爭土地之分割方法
    達成協議，且系爭土地無不能分割之情形，兩造亦無不得分割之約定，爰依法訴
    請分割系爭土地。又被告丙○○、巳○○、辰○○及戊○○之被繼承人邱煥信於
    民國九十一年三月二十七日死亡後，渠等就邱煥信所遺系爭土地所有權應有部分
    一八分之一迄未辦繼承登記，併訴請渠等辦理繼承登記。
三、證據：提出土地登記謄本及地籍圖謄本各一件、照片一十件、戶籍謄本一十八件
    為證，並聲請履勘現場及地政機關測量。
乙、被告方面：
一、被告庚○○部分：
（一）陳述：已在系爭土地上興建房屋，希望分得該房屋坐落基地部分土地。
（二）證據：提出地籍圖謄本一件。
二、被告乙○○部分：
（一）陳述：已在系爭土地上興建房屋，希望分得該房屋坐落基地部分土地。
（二）證據：提出土地所有權狀影本一件。
三、被告癸○○及己○○部分：
    願與被告丑○○、卯○○及寅○○就分得土地繼續保持共有。而被告癸○○及己○○分別在系爭土地上興建房屋，希望分得該房屋坐落基地部分土地。
四、被告丑○○、卯○○、寅○○部分：
    未於最後言詞辯論期日到庭，據其前此所為陳述如左：
    願與被告癸○○、己○○就分得土地繼續保持共有。而被告寅○○已在系爭土地
    上興建房屋，希望分得該房屋坐落基地部分土地。
五、被告辛○○、巳○○、辰○○部分：
    願與被告壬○○、子○○、丁○○、丙○○及戊○○就分得土地繼續保持共有。
    而被告辛○○在系爭土地上興建房屋，現由被告辛○○、子○○及丁○○共同居
    住中，希望分得該房屋坐落基地部分土地。又依鈞院分割擬圖所示，原告所分得
    土地係位在被告辛○○之前開房屋大門處。
六、被告子○○及丁○○部分：
    未於最後言詞辯論期日到庭，據其前此所為陳述如左：
    願與辛○○、壬○○、巳○○、辰○○、丙○○及戊○○就分得土地繼續保持共
    有。
七、被告壬○○、丙○○及戊○○部分：
    未於言詞辯論期日到庭，亦未提出書狀作何聲明及陳述。
    理      由
一、被告被告丑○○、卯○○、寅○○、子○○、丁○○、壬○○、丙○○及戊○○
    經合法通知，均未於言詞辯論期日到場，核無民事訴訟法第三百八十六條各款所
    列情形，爰依原告之聲請，准由其一造辯論而為判決。
二、經查，坐落屏東縣長治鄉○○段一八三地號、地目建、面積二千二百三十五點四
    四平方公尺土為兩造所共有，兩造所有權應有部分為原告午○○一八分之一，被
    告庚○○及乙○○各六分之一，被告癸○○、己○○、寅○○各二七分之二，被
    告丑○○、卯○○、辛○○、子○○、丁○○、壬○○，及被告丙○○、巳○○
    、辰○○、戊○○之被繼承人邱煥信各一八分之一，而被告丙○○、巳○○、辰
    ○○及戊○○之被繼承人邱煥信於九十一年三月二十七日死亡後，渠等就邱煥信
    所遺系爭土地所有權應有部分一八分之一迄未辦繼承登記。又系爭土地並無依物
    之使用方法不能分割之情形，且兩造對之亦無不得分割之約定，惟就分割方法無
    從達成協議之事實，業據原告提出與所述相符土地登記謄本、地籍圖與戶籍謄本
    等件為證，堪信為實在，從而，原告訴請被告丙○○、巳○○、辰○○及戊○○
    應就被繼承人邱煥信所遺系爭土地所有權應有部分一八分之一辦繼承登記，及裁
    判分割系爭土地，於法即無不合，應予准許。
三、復查，系爭土地之北側面臨寬約三公尺巷道，其東側與寬約一十五公尺合興路相
    鄰，而被告庚○○、乙○○、己○○、癸○○、寅○○在系爭土地之東側部分土
    地部分自北而南依續建造房屋居住中，而被告辛○○在系爭土地之西側部分土地
    建造房屋，現由被告辛○○、告子○○、丁○○居住中等情，業經本院至現場勘
    驗明確，並囑託屏東縣屏東地政事務所派員實施測量，有勘驗筆錄及土地複丈成
    果圖在卷可稽。就系爭土地之分割方法，本院審酌：被告表示願就其分得土地按
    其原應有部分比例保持共有乙節，為避免渠等分得土地過於細碎而無法為適宜使
    用，渠等此等意見自應予尊重；而被告在系爭土地建造房屋居住之事實已如前述
    ，本院慮及社會經濟利益及兩造所有土地之整體規劃使用，爰將如附圖所示編號
    （甲）部分面積三百七十二點五七平方公尺分歸被告庚○○所有；編號（乙）部
    分面積三百七十二點五七平方公尺分歸被告乙○○所有；編號（丙）部分面積七
    百四十五點一六平方公尺分歸被告癸○○、己○○、寅○○、丑○○及卯○○，
    按其應有部分被告癸○○、己○○、寅○○各一八分之四，及被告丑○○、卯○○各一八分之三保持共有；編號（丁）部分面積六百二十點九五平方公尺分歸被
    告辛○○、子○○、丁○○、壬○○、丙○○、巳○○、辰○○、戊○○，按其
    應有部分被告丙○○、巳○○、辰○○、戊○○公同共有五分之一，及被告辛○○、子○○、丁○○、壬○○各五分之一保持共有；編號（戊）部分面積一百二
    十四點一九平方公尺分歸原告午○○所有。又被告辛○○辯稱：原告分得土地位
    在其房屋大門處云云，查如附圖所示編號（戊）部分土地係位在被告辛○○之房
    屋前方空地，而被告辛○○之房屋坐落基地即如附圖所示編號（丁）部分土地，
    與北側巷道相鄰處寬度約一十一點五公尺，顯足供居住該房之人進出之用，併此
    敘明。
據上論結，本件原告之訴為有理由，並依民事訴訟法第三百八十五條第一項前段、第
七十八條、第八十一條第二款、第八十五條第一項後段及第二項，判決如主文。
中      華      民      國    九十二    年      六      月     二十     日
                                    臺灣屏東地方法院民事第二庭
~B法      官  賴秀雯
右為正本係照原本作成。
如不服本判決，應於送達後廿日內，向本院提出上訴狀。
~B法院書記官  蔡進吉
中      華      民      國    九十二    年      六      月      二十     日


司法院資訊處製作；財團法人民間司法改革基金會備份。
